臺灣高等法院臺中分院民事判決　　　九十二年度智上字第五號
　　　上　訴　人　　德保有限公司
　　　法定代理人　　丙○○
　　　複　代理人　　甲○○
　　　被　上訴人　　戊○○○○.
　　　複　代理人　　乙○○
　　　被　上訴人　　嘉宏機械有限公司
　　　兼法定代理人　丁○○
右當事人間排除侵害等事件，上訴人對於中華民國九十二年九月三日臺灣南投地方法
院第一審判決（九十年度重訴字第一三四號），提起上訴，本院於九十三年十一月三
十日言詞辯論終結，茲判決如左：
　　　主　　　文
上訴駁回。
第二審訴訟費用由上訴人負擔。
　　　事實及理由
一、被上訴人嘉宏機械有限公司及丁○○未於言詞辯論期日到場，核無民事訴訟法第
    三百八十六條各款所列情形，就其二人部分，茲據上訴人之聲請，由其一造辯論
    ，而為判決。
二、上訴人主張：伊係新型第一○五一八五號專利「壁紙包含發泡材料於浪板內層之
　　浪板製造結構」之專利權人，專有該製造機結構之製造、販賣及使用之權。而伊
　　發現上訴人戊○○○○○○○○工廠內，所設置之浪板製造機結構侵害伊所有上
　　開專利權，而該機器係上訴人詹益烈向被上訴人丁○○所購買，於民國（下同）
　　八十六年年中運抵並組裝於其所有之工廠內，由詹益烈使用該機器設備製造浪板
　　銷售。該浪板製造機長約十公尺，結構甚為龐大，應係載至被上訴人詹益烈之工
　　廠所組裝。而就應組裝於何處，如何組裝設置與其他機器配套，均應聽由被上訴
　　人詹益烈之指示，則被上訴人詹益烈應可視為共同組裝之製造人，亦是侵害專利
　　之人。茲查被上訴人詹益烈之上開機器兩小時之產能為一千三百零五尺，則一日
　　之產能為五千二百二十尺，依每尺價格新台幣（下同）三十五元，每月工作二十
　　五日計算，則六個月之產能為二千七百四十萬五千元，因伊無力繳交鉅額裁判費
　　，故先請求一百五十四萬八千一百元，並請求排除上述對伊之侵害等情，爰依民
    法第一百八十四條、第一百八十五條，公司法第二十三條，專利法第一百零五條
　　、第八十八條、第八十九條之規定，提起本件訴訟，求為：(一)被上訴人應連帶給
　　付伊一百五十四萬八千一百元，及自起訴狀繕本送達之翌日起至清償日止，按年
　　息百分之五計算之利息；(二)被上訴人應將置於南投縣埔里鎮○○路一二八號侵害
　　伊所有新型第一○五一八五號專利「壁紙包含發泡材料於浪板內層之浪板製造機
　　結構」之機器及製成品拆除並銷毀，並不得再裝設使用之判決；伊並願供擔保，
    請為假執行之宣告。
三、被上訴人嘉宏公司及丁○○未到庭，據其於原審到庭陳稱其所製造之本件系爭機
    器並未落入上訴人新型第一○五一八號專利「壁紙包含發泡材料於浪板內層之浪
    板製造結構」之專利權範圍內等語，被上訴人戊○○○○○○○○則以：(一)伊向
    嘉宏公司購買之系爭機器並無侵害上訴人新型第一○五一八號專利之情事，且伊
    僅係系爭機器之使用人，亦無共同侵權之可言。(二)上訴人所提出之中國機械工程
　　學會之鑑定服務報告，並未依民事訴訟法第三百三十四條鑑定前具結，本非合法
　　證據資料，且該學會自八十四年起即陸續接受上訴人之委任鑑定，多達二、三十
　　次以上，其公正性亦值懷疑。況上開鑑定報告並不符合經濟部智慧財產局所頒布
　　之「專利侵害審查鑑定基準」之「全要件」及「均等論」原則，並不足採。(三)系
    爭機器與上訴人之新型專利於構成要件有所不同，而於均等論上為比較亦不均等
　　，即：(1)就支架部分言，上訴人之專利係於機架上端置有「左、右支架」，其作
　　用或功能係作為座板、導槽架以及二個可調整之上、下支輪的固定支架，並提供
　　壁紙由上轉折而下之動線，是此左、右支架乃系爭專利之必要構成要件。反觀伊
　　之機器，並無左、右支架之結構，而框架係壁紙架，整個框架且能左右調整位置
　　，上訴人之框架則無法調整位置，是兩者所採用之技術手段及所具有之功能與系
　　爭專利效果不同，根本無置換可能性。再者，就伊機器雖提供壁紙由上轉折而下
　　之動線，但是動線之效果不同，故其手段、功能及效果分析均不符合均等論。(2)
　　就上、下可調整之支輪言，系爭專利係於座板下端設置兩支上、下可調整之支輪
　　。伊之機器並無座板，亦無系爭專利描述之成形槽，更無上、下可調整之支輪，
　　因伊係依據框架即壁紙架左右調整位置。(3)就摺紙方式及功能言，系爭專利之折
　　紙方式係令壁紙捲前端緣二側分別向內端捲合一摺邊，再令該摺邊經過成形槽，
　　主要係藉由座板之設置令壁紙捲之摺邊確實導入輸送皮帶中，其座板角度入口端
　　至出口端並未有逐漸內縮之情形。而伊機器之摺紙方式則係採用成形導板入口端
　　壁紙平坦進入，由側導板角度逐漸由入口端的直角而變化至出口端之銳角，且成
　　形導板由入口端至出口端逐漸內縮，因而產生摺紙之功能而有兩側邊緣上摺之效
　　果，是一種連續漸進之摺紙方式，成形導板則具有提供壁紙平坦通過，配合漸進
　　摺紙，具有防夾紙之功能，是兩者之結構、摺紙技術、手段或方法上亦有不同，
　　況如僅置換此二結構，而不更改其他結構，亦無法達成同樣效果，故無法均等。
　　(4)就壁紙導輪部分言，系爭專利壁紙導輪之功能在於輔助支撐壁紙材料，使其於
　　此一幅長中不會下垂、干擾輸送帶之進行。而伊之機器則未見壁紙導輪，既非同
　　一構成要件，兩者即無法均等。(5)再以兩者製成品是否相同，比較達成效果是否
　　均等言，系爭專利於ＰＵ發泡過程中，會令折邊抵緊於浪板底緣，令壁紙捲完全
　　包覆發泡層。而伊機器製成之壁紙摺邊有一側並未抵緊浪板而成開放狀，此側之
　　壁紙乃是以ㄈ型折入浪板底部，使壁紙完全包覆發泡層，依此摺邊側緣壁紙緊貼
　　浪板之方式及所達成之形狀、效果，與系爭專利並不相同，不符合均等論，以上
    均經台北市機械技師公會鑑定屬實，有其於原審提出之鑑定報告書暨於本院所提
    出之再鑑定報告書可據等語，資為抗辯。
四、原審法院審理後，斟酌兩造之主張及攻擊防禦方法之結果，認被上訴人所製造使
    用之系爭機器於為全要件及均等論之比較，均不在上訴人新型第一五○一八五號
    專利之範圍，並無侵害其專利之情事，上訴人請求被上訴人賠償其損害及排除侵
    害，為無理由，而為上訴人敗訴之判決，駁回上訴人在原審之訴及假執行之聲請
    。上訴人不服，提起上訴，聲明求為判決：(一)原判決廢棄；(二)被上訴人等應連帶
　　給付伊一百五十四萬八千一百元，及自起訴狀繕本送達被上訴人之翌日起至清償
　　日止，按年息百分之五計算之利息；(二)被上訴人應將置於南投縣埔里鎮○○路一
　　二八號侵害伊所有新型第一○五一八五號專利「壁紙包含發泡材料於浪板內層之
　　浪板製造機結構」之機器及製成品拆除並銷毀，並不得再裝設使用；(三)第一、二
　　審訴訟費用由被上訴人連帶負擔；(四)伊願供擔保，請准宣告假執行。被上訴人嘉
    宏公司及丁○○未到庭，亦未提出書狀為聲明及陳述，被上訴人即共同被告曾妙
    年即正泰商行則答辯聲明求為判決駁回上訴人之上訴。
五、查上訴人主張其曾以壁紙包含發泡材料於浪板內層之浪板製造結構，向經濟部中
    央標準局提出新型專利之申請，並取得新型專利，而為新型專利第一○五一八五
    號之專利權人之事實，為被上訴人所不爭執，且有上訴人提出之，專利證書、專
    利公報、專利說明書等為證，堪信為真實。是以據此首須確定者，為上訴人經核
    准公告之申請專利範圍，係「一種『壁紙包含發泡材料於浪板內層之浪板製造機
    結構』，其主要係於浪板製造機之輸送機架上端架體前端緣處向上凸起設置左、
    右支架，於支架頂端再分別固定設置對向之二座板，於座板之內端緣再分別凹入
    設置具預設深度之成形槽，於座板前下端處再橫支設置可上、下調整之支輪，並
    於支架後端連接設置一固定架，於固定架二側配合定位皮帶分別設置導槽架，於
    架體上端視需要設置之數個壁紙架與支架間再分別設置數壁紙導輪，且於下輸送
    帶內端配合設置數輸送帶導輪，藉壁紙捲於前端上摺後經成形槽導入上、下輸送
    帶中為其特徵」。
六、查上訴人主張本件被上訴人等經查獲之系爭機器係仿冒其上開取得新型第一○五
    一八五號專利之浪板製造機，乃以其起訴前委託中國機械工程學會鑑定結果，認
    本件機器之結構及裝置特徵與上開專利之技術內容實質相同，暨國立中興大學就
    另案相同機型機器二次鑑定報告均認另案之機器實質內容與專利範圍相同，均有
    報告書提出可證為其論據，但均為被上訴人所否認，而以上情置辯。按關於專利
    保護範圍之界定及專利侵害之判斷，學說上固有「中心限定義」、「週限定主義
    」及「折衷主義」之分，前者乃著重專利原理之基本核心，於其專利請求之文義
    未具體表現者，就其所附之詳細說明書、圖式等之記載可標示之物，均在保護之
    列，次者則專以申請專利之範圍為限，其未記載於申請專利範圍之事項，則不在
    受保護之列，後者則認專利權範圍固應以申請專利之文義而定，併應參酌其說明
    書及圖式，而為均等原則之探究。查我國專利法第一百零五條準用同法第二十二
    條之規定：申請新型專利，由專利申請人備具申請書、說明書、必要圖式及宣誓
    書，向專利專責機關申請之；又前開之說明書，除應記載申請專利範圍外，並應
    載明有關之先前技術、發明之目的、技術內容、特點及功效，使熟習該項技術者
    能瞭解其內容並可據以實施，另以，同法第一百零三條第二項規定：新型專利權
    範圍，以說明書所載之申請專利範圍為準，必要時，得審酌說明書及圖式，是以
    ，應認我國專利法針對專利技術保護範圍之界定，係採取折衷主義，即明文規定
    專利之保護範圍應以申請專利範圍之內容及對前開專利範圍之解釋為依據，既不
    以專利說明書之全部，亦不僅以申請專利範圍之文義為其範圍。是關於判斷專利
    權侵害之基準，應依全要件原則及均等論原則之流程為之。前者即就技術上藉其
    構成要件是否相同，如全部要件均符合，則利用消極均等論認定其實質上是否相
    同，如有一個以上之必要技術構成不同，則須再依均等論探究之。後者，則二者
    為產品或技術上之相比，雖未在字面上落入該申請專利範圍之內，但如其係以實
    質相同之方法，實行實質相同之功能，而產生相同實質之結果者，則屬與專利之
    技術範圍實質相同，而可認係構成均等之侵害，但依申請專利範圍所附之說明、
    圖說等資料，已經專利申請人表示不在申請保護之範圍者，此明白拋棄之表示，
　　有其拘束力，嗣後即不得再主張仍為專利保護之範圍，此即「禁反言原則」。據
　　上說明，茲分別審究兩造就上揭爭執要旨所為攻防於后：
　(一)按鑑定人由受訴法院選任，民事訴訟法第三百二十六條第一項前段明文所定。查
　　上訴人於本件起訴前委託中國機械工程學會鑑定結果，雖認為系爭機器之結構及
　　裝置特徵與上訴人取得之前開新型專利之技術內容範圍實質相同，應屬侵害專利
　　權行為，固有中國機械工程學會之鑑定報告書一份在卷可按，然因該鑑定報告係
　　上訴人私自委託所為，未經鑑定人於鑑定前具結，無法確保該鑑定內容之公正性
　　，且鑑定人須由法院選任業如前述，是上訴人所提之中國機械工程學會鑑定報告
　　，僅能認為是上訴人所提出之證據資料，而非鑑定報告。又上訴人所提出於本院
    另案九十二年度上字第一三五號曾妙年等排除侵害事件中私自委託國立中興大學
    之鑑定報告，同非法院所指定之鑑定，且乃就非本件系爭機器之另一部機器，僅
    憑保全證據資料中之相片所為之鑑定，不惟非就同一標的物所為之鑑識，且其鑑
    定流程違反經濟部智慧財產局製造之專利侵害鑑定基準，鑑定結果並前後矛盾歧
    異，並無可取，已為本院九十二年度上字第一三五號判決所不採，是上訴人以上
    開二件私自委託鑑定之報告，指本件被上訴人等有侵害其專利，洵無可取。
  (二)本件原審法院依民事訴訟法第三百二十六條第一項前段規定，徵得兩造同意將系
    爭機器另由專利侵害鑑定專業機構之台北市機械技師公會為鑑定，而於九十二年
　　四月十一日會同兩造及台北市機械技師公會技師林阿德至被上訴人詹益烈使用浪
　　板製造機之放置地點勘驗，並囑託台北市機械技師公會技師林阿德進行專利侵害
　　之鑑定，該會於九十二年五月七日作成專利侵害鑑定報告，其鑑定之程序係依據
　　經濟部智慧財產局制定之「專利侵害鑑定基準」，首先分析待鑑定物之基本要件
　　，與系爭專利權範圍是否符合全要件原則（All Elements Rule）；若不符合，
　　則須再續以均等論分析（Doctrine of Equivalents），並考量禁反言原則（Fil
　　e Wrapper Estoppel）；若符合，則該鑑定物即有字義侵害（Literal Infringe
　　ment），須再進行逆均等論分析（Negative Doctrine of Equivalents）。系爭
　　中華民國新型專利一○五一八五號（公告編號第二三○九二一號）「壁紙包含發
　　泡材料於浪板內層之浪板製造機結構」）之專利權範圍及技術特徵為「一種"壁
　　紙包含發泡材料於浪板內層之浪板製造機結構"，其主要係於浪板製造機之輸送
　　機架上端架體前端緣處向上凸起設置左、右支架，於支架頂端再分別固定設置對
　　向之二座板，於座板之內端緣再分別凹入設置具預設深度之成形槽，於座板前下
　　端處再橫支設置二可上、下調整之支輪，並於支架後端連接設置一固定架，於固
　　定架二側配合定位皮帶分別設置導槽架，於架體上端視需要設置之數個壁紙架與
　　支架間再分別設置數壁紙導輪，且於下輸送帶內端配合設置數輸送帶導輪，藉壁
　　紙捲於前端上摺後經成形槽導入上、下輸送帶中為其特徵者」；又系爭專利之追
　　加範圍則為：「一種壁紙包含發泡材料於浪板內層之浪板製造機結構（追加一）
　　，其係於浪板製造機之輸送機架體前端支架上固設有一呈對稱狀之座板，且該座
　　板之兩內側端緣分別凹入有一銳角狀之成形槽，而該成形槽係供壁紙捲之壁紙兩
　　側外翻捲合成摺邊之構造，其構造特徵在於：該輸送機架體前端支架頂緣側端置
　　設一可滑動調整之定位擋板，而該定位擋板上有一滑槽，其可藉由一鎖固螺釘而
　　將該擋板調整定位於該支架頂端，且該定位擋板底端固接一橫向底板，另該座板
　　之底板亦係平直板體，其可藉由調整該橫向底板與座板之間距，俾使壁紙之夾持
　　輸送更加平整順暢者」。依此，與系爭機器進行全要件原則之分析比較後認為：
    1.系爭專利係於浪板製造機之輸送機架上端架體前端緣處向上凸起設置左、右支
      架，與系爭機器係於浪板製造機之輸送機架上端架體前端緣處向上凸起設置可
      左、右調整移動之台車架台不同。
    2.系爭專利於支架頂端再分別固定設置對向之二座板，於座板之內端緣再分別凹
      入設置具預設深度之成形槽，與系爭機器係於台車架台間固定設置呈漸縮之一
      體對向成形槽不同。
    3.系爭專利於座板前下端處橫支設置二可上、下調整之支輪，與系爭機器係於台
      車前端上設一固定之支輪不同。
    4.系爭專利於支架後端連接設置一固定架，於固定架二側配合定位皮帶分別設置
      導槽架，與系爭機器係於架體上方台車架台後方設置一滾輪不同。
    5.系爭專利以藉壁紙捲於前端上摺後經成形槽導入上、下輸送帶中為其特徵，與
      系爭機器以壁紙經成形槽產生摺邊後導入上、下輸送帶中為其特徵不同。
    系爭專利與系爭機器既有上開構成要件之不同，遂需再進行均等論分析。依專利
    權均等論，進行待鑑定機器與系爭專利權範圍之分析，即針對待鑑定機器與系爭
    專利權之間的差異部份，在功能、技術手段及達成效果間之差異比較。若其在基
    於當時一般熟習該項技藝人士所處的技藝環境下，而構成實質之均等時，方謂符
　　合專利均等論所定義之侵害。換言之，必須再進行：(1)比較待鑑定機器與系爭專
　　利權範圍之實質功能是否相同；(2)比較待鑑定機器與系爭專利權範圍之實質技術
　　手段是否相同；(3)比較待鑑定機器與系爭專利權範圍之實質達成效果是否相同，
　　經比較後認為：
    1.系爭專利於浪板製造機之輸送機架上端架體前端緣處向上凸起設置左、右支架
      ，功能係用於支撐座板、成形槽，可調整滾輪，並以焊接固定於架體之方式為
      其技術手段，達到可調校壁紙進入輸送帶角度位置之效果；系爭機器於浪板製
      造機之輸送機架上端架體前端緣處向上凸起設置可左、右調整移動之台車架台
      ，功能係用於支撐壁紙捲、成形槽與滾輪，機器整體相對於皮帶位置並可調整
      ，以手輪，螺桿螺母及台車輪之組成可移動上端架體為其技術手段，以達成可
      調校壁紙進入輸送帶角度及平行位置之效果，是二者實質不同。
    2.系爭專利於支架頂端分別固定設置對向之二座板，於座板內端緣再分別凹入設
      置具預設深度之成形槽。座板之功能係支撐及調整左、右兩成形槽間距及壁紙
      相對於皮帶之位置，成形槽之功能為導引壁紙兩側緣與皮帶輪之對正，另一成
      形槽則用於將壁紙兩側緣翻摺。技術手段為將壁紙架台固定，壁紙捲相對輸送
      帶的偏移由調整二成形槽分別位於前後兩處，固定於座板及支架上，壁紙則由
      導輪支撐及張緊。效果為使壁紙兩側緣翻捲產生摺邊；系爭機器於台車架台上
      焊接固定呈凹入漸縮之成形槽，功能在於支撐所有壁紙捲架及調整壁紙相對於
      輸送皮帶之位置，焊接固定設置對向漸縮成形槽於台車上，成形槽前端直立處
      為導引部後端漸扁部份為翻摺部。技術手段為將壁紙捲手輪調整壁紙捲與成形
      槽之對正，台車架調整對正壁紙進入輸送機之定位位置。效果為壁紙兩側緣翻
      捲產生摺邊。雖二者效果均為使壁紙兩側緣翻捲產生摺邊，然因系爭專利之第
      一成形槽僅有導引定位作用，非成形翻轉壁紙之用，故非屬成形槽。而成形槽
      二雖具成型作用，惟因不具漸縮型態，當急遽翻摺時壁紙中央會凹凸不平，故
      需以導輪壓平。又系爭專利之成形槽在每一新裝的壁紙捲時，需以手工成型，
      不似系爭機器之成形槽在每一新裝的壁紙捲時，只需平緩拉過時即成型，是二
      者仍為實質不同。
    3.系爭專利於座板前下端處再橫支設置可上、下調整之支輪，功能在於可上、下
      調整，可張緊及固定壁紙離開成形槽及進入輸送帶之角度，以利用長形槽及螺
      絲方式調整位置及固定為技術手段，以達成張緊、調整壁紙離開成形槽及進入
      輸送帶角度之效果；系爭機器於台車上成形槽之前方設固定支輪，雖不可調整
      ，但亦具張緊及固定壁紙離開成形槽及進入輸送帶之角度，技術手段係以焊接
      固定，以達成張緊及導引壁紙離開成形槽進入輸送帶位置之效果。除技術手段
      不同外，其餘部分雖均相同，然因系爭機器明顯欠缺可上、下調整之下支輪，
      屬欠缺系爭專利必要元件之一（即缺少一個或一個以上必要技術構成與專利權
      範圍不相同），是二者亦為實質不同。
    4.系爭專利於固定架二側配合定位皮帶分別設置導槽架，功能在於導引皮帶並限
      制橫向偏移，以在皮帶驅動輪上切線處左、右外緣處設置導正用之導槽架，由
      皮帶外緣配合導體位置限制皮帶偏移為其技術手段，達成使皮帶在導槽架內縱
      向運動左、右不偏移之效果；系爭機器於架體上方台車架後方設置一滾輪，其
      功能為對皮帶加壓，限制其上、下及橫向晃動，兼具調整皮帶張力，技術手段
      為在皮帶驅動輪前方以導引滾輪之外緣與皮帶凸緣內側配合以限制皮帶偏移，
      達成使皮帶於其驅動滾輪之摩擦角增加，皮帶張力較大及使皮帶在縱向運動時
      左、右不偏移之效果，二者實質並不相同。
    5.系爭專利藉壁紙於前端上摺後經成形槽導入上、下輸送帶中為其特徵，功能在
      翻摺後導入上、下輸送帶中，利用二導輪導引進入，防止壁紙產生縐摺為技術
      手段，達成壁紙經成形槽翻摺後導入上、下輸送帶中之效果；系爭機器則藉壁
      紙於成形槽上摺後經固定導輪導入上、下輸送帶中為其特徵，功能在翻摺後導
      入上、下輸送帶中，利用單導輪導引進入，防止壁紙產生縐摺為其技術手段，
      達成壁紙經成形槽翻摺後導入上、下輸送帶中之效果，由於技術手段不同，故
      二者實質並不相同。
　　綜此，鑑定結果認為被上訴人之系爭機器結構與上訴人所有新型第一五○一八五
　　號「壁紙包含發泡材料於浪板內層之浪板製造結構」之專利申請範圍不相同，並
　　無侵害之情事，此有台北市機械技師公會九十二年五月二十九日（九二）北機技
　　七字第四七○號函所附專利侵害鑑定報告暨就上訴人之質疑所為之再鑑定報告（
　　如附件）各一份在卷可稽。
　(二)上訴人對台北市技師公會之鑑定雖以：系爭機器在既有技術之範圍內，應不適用
　　均等論，且為熟悉該項技術人士所輕易完成之形狀、構造、裝置之變更，實質功
　　能並無變化，應為均等物；鑑定報告謂系爭機器運作時，估計新壁紙卷拉入輸送
　　帶及調整定位一次需二分鐘，壁紙每卷一百公尺，生產十分鐘需停二分鐘顯有錯
　　誤，並質疑鑑定人之技師林阿德之學經歷云云。惟上訴人上開關於是否均等之質
　　疑，均係基於「熟悉該項技術人士所輕易完成之形狀、構造、裝置變更」為其論
　　據，然均未能提出明確之技術佐證資料，是其質疑尚非有據，此復有台北市技師
　　公會九十二年六月三十日（九二）北機技七字第四八四號函及所附說明在卷足憑
　　，是本院認前開鑑定報告已符合專利侵害鑑定審查之判定流程，並無再令鑑定人
　　林阿德到場說明之必要。次上訴人主張壁紙卷每卷一千公尺，更換壁紙時不必停
　　機等語，並未舉出證據以實其說，且此亦非公眾週知之事實，以此質疑鑑定人之
　　能力尚無理由。況系爭鑑定分為二部分，首為系爭機器是否侵害上訴人專利權之
　　鑑定，次始為產能鑑定，二者可獨立判斷，上訴人指摘鑑定人部分，係在產能鑑
　　定部分，即便確有其指稱之情形，亦不影響是否侵害專利權部分之鑑定。又鑑定
　　人之會員均經國家技師考試或檢覈及格，且經行政院公共工程委員會登錄頒發技
　　師職業執照在案，該會會務運作，除受台北市社會局監督外，尚須由行政院公共
　　工程委員會以主管機關立場，督導依技師法及相關施行細則執行各項技師專業業
　　務；鑑定人之技師林阿德係台灣工業技術學院機械系碩士，專長為機械設備、工
　　程管理、專利侵害鑑定、專利要件鑑定與機械安裝，並經專門職業及技術員高等
　　考試機械工程技師及格，且於八十八年四月二十六日至同年五月七日參加經濟部
　　專業人員研究中心第二期專利侵害鑑定基準研習班研習期滿成績合格，並領有技
　　師職業執照，此有台北市機械技師公會專長調查表、經濟部技師登記證書、台北
　　市技師職業執照、經濟部專業人員研究中心結業證書等附件可稽，是鑑定人有足
　　夠之知識經驗得以判斷系爭機器與上訴人上開新型專利權範圍是否相同，應屬無
　　疑。上訴人空言指摘鑑定人技師林阿德開設三德聯合工業技師事務所對外營業，
　　交遊廣闊，關係複雜，顯有偏頗云云，並不足採。又本次鑑定復經原審法院會同
　　當事人及鑑定人技師林阿德至本案機器所放置之工廠實地勘驗，依上訴人申請專
　　利之範圍逐一拍照採證，並經鑑定人具結後，始委請台北市機械技師公會鑑定，
　　此有勘驗筆錄在卷可證，是上開之鑑定內容自屬客觀，堪以憑信。
七、上訴人雖另舉本院九十二年度智上字第四號排除侵害乙案中同屬嘉宏公司產製之
    浪板製造機經國立中興大學以九十三年二月一日機鑑（９３）字第○○七號鑑定
　　報告書鑑定結果，認該案機器有侵害其專利暨舉被上訴人丁○○另案於臺灣臺中
　　地方法院九十年簡上字第十八號、九十一年度重訴字第二五四號民事案件之侵害
　　同號新型專利權事件，均認被上訴人丁○○所製造之同型機器確有侵害上訴人之
　　專利權，質疑本件之鑑定。惟查，上訴人所指上開三民事事件之機器與本件系爭
　　機器，同係被上訴人丁○○經營之嘉宏公司所製造，亦無證據可以證明上述機器
　　之構造完全相同，上訴人依此主張，亦無理由。另上訴人於原審及本院囑託台北
　　市機械技師公會鑑定及再鑑定後，復將上開鑑定報告書私自送請國立中興大學再
　　為鑑定，結果認為本件鑑定因過程疏忽，經該大學重新鑑定結果應屬侵害專利權
　　之行為，固據其提出國立中興大學鑑定報告書為據。惟法院認為必要時，得囑託
　　機關、團體或商請外國機關、團體為鑑定或審查鑑定意見，民事訴訟法第三百四
　　十條第一項定有明文，是若認鑑定意見有審查之必要，亦應由法院囑託審查，上
　　訴人逕將本件鑑定報告送請國立中興大學審查，已有未合。況國立中興大學製作
　　之鑑定報告書亦稱其除提出本件鑑定報告之瑕疵外，係再依據照片重新鑑定，既
　　未親至現場勘驗標的物而僅片面依照片為判斷，即作成本件鑑定報告，過程疏忽
　　，系爭機器應有侵害上訴人專利權之結論，亦未免有速斷之嫌，俱無可採。
八、綜上所述，本件放置於被上訴人戊○○○○○○○○工廠內，向被上訴人陳嘉宏
　　擔任法定代理人之嘉宏公司所購買之浪板製造機結構，經委託台北市機械技師公
　　會鑑定結果，並未侵害上訴人所有新型第一○五一八五號專利「壁紙包含發泡材
　　料於浪板內層之浪板製造結構」之專利權。從而，上訴人依民法第一百八十四條
　　、第一百八十五條、公司法第二十三條、專利法第一百零五條準用第八十八條、
　　第八十九條之規定請求被上訴人應連帶給付一百五十四萬八千一百元，及自起訴
　　狀繕本送達被上訴人之翌日即九十年九月二十日起至清償日止，按年息百分之五
　　計算之利息；及將置於南投縣埔里鎮○○路一二八號侵害上訴人所有新型第一○
　　五一八五號專利「壁紙包含發泡材料於浪板內層之浪板製造機結構」之機器及製
　　成品拆除並銷毀，並不得再裝設使用，為無理由，應予駁回。上訴人受敗訴判決
　　，其假執行之聲請即失所依據，應併予駁回。原審因而為上訴人敗訴之判決，依
    法並無不合，上訴意旨仍執陳詞，指摘原判決不當，為無理由，應予駁回。
九、本件事證已臻明確，兩造其餘主張及舉證，與判決結果不生影響，不另論述，附
　　此敘明。
十、據上論結，本件上訴為無理由，依民事訴訟法第四百六十三條、第三百八十五條
　　第一項前段、第四百四十九條第一項、第七十八條，判決如主文。
中　　　華　　　民　　　國　　九十三　　年　　 十二　　 月　　 十四　　 日
~B1民事第五庭審判長法　官　陳滿賢
~B2　　　　　　　　法　官　古金男
~B3　　　　　　　　法　官　朱　樑
右為正本係照原本作成。
如對本判決上訴，須於收受判決送達後二十日內向本院提出上訴書狀，其未表明上訴
理由者，應於提出上訴後二十日內向本院提出上訴理由書(須按他造人數附具繕本)。
上訴時應提出委任律師為訴訟代理人之委任狀。具有民事訴訟法第四百六十六條之一
第一項但書或第二項之情形為訴訟代理人者，另應附具律師及格證書及釋明委任人與
受任人有該條項所定關係之釋明文書影本。
~B　　　　　　　　書記官　陳秀真
中　　　華　　　民　　　國　　九十三　　年　　 十二　　 月　　 二十　　 日
                                                                        Ｙ
